【裁判字號】    97,訴,79
【裁判日期】    970222
【裁判案由】    清償借款
【裁判全文】
臺灣高雄地方法院民事判決                97年度訴字第79號
原      告  台北富邦商業銀行股份有限公司
法定代理人  甲○○
訴訟代理人  丁○○
            乙○○
被      告  丙○○
上列當事人間清償借款事件，本院於民國97年2 月18日言詞辯論
終結，判決如下：
  主  文
被告應給付原告新台幣壹佰陸拾貳萬柒仟伍佰玖拾柒元及自民國
九十六年八月八日起至清償日止，按週年利率百分之二點三計算
之利息，並自民國九十六年八月八日起至清償日止，按上開利率
百分之二十計算之違約金。
原告其餘之訴駁回。
訴訟費用由被告負擔。
    事實及理由
一、被告經合法通知，未於言詞辯論期日到場，核無民事訴訟法
    第386 條各款所列情形，爰依原告之聲請，由其一造辯論而
    為判決。
二、原告主張：被告於民國94年6 月27日向原告借款新台幣（下
    同）512 萬元，約定借款期間為20年，利息前2 年按週年利
    率2.3 ％計算，第3 年起按該行指數型房貸基準利率加年利
    率1.49％計算，按月攤還本息，如未依約繳款，除仍按上開
    利率計息外，逾期在6 個月以內者，按上開利率10％，逾期
    超過6 個月者，依上開約定利率20％加計違約金。詎被告自
    95年1 月26日起即未依約定時間攤還本息，依約債務視為全
    部到期，經聲請拍賣抵押物後，尚有本金1,630,708 元及利
    息、違約金未為清償，依消費借貸之法律關係請求償還，並
    聲明：被告應給付原告1,630,708 元及自96年8 月8 日起至
    清償日止，按週年利率3.2 ％計算之利息，暨自96年8 月8
    日起至清償日止，按上開利率20％計算之違約金。
三、被告已於相當時期受合法之通知，而於言詞辯論期日不到場
    ，亦未提出準備書狀爭執或抗辯。
四、按執行法院依執行名義為強制執行，並因准許其他債權人於
    執行程序中參與分配，而須就執行所得金額為分配，依強制
    執行法第38條規定，除優先受償之債權外，法院應按各債權
    人之債權額平均分配執行所得，又各債權人之債權額，原則
    上固有執行名義可為依據，然因類如拍賣抵押物裁定、本票
    准許強制執行裁定等，並無實質之確定力，故強制執行法於
    85年10月9 日修正公布時，特修正第39條對於分配表得聲明
    異議事由之規定，由原規定僅可對分配表金額之計算及分配
    之次序聲明異議，擴大為就分配表所載各債權人債權或分配
    金額均可聲明異議，且依同法第40條至第41條關於分配表異
    議程序之規定可知，執行法院對債權人或債務人就債權或分
    配金額之爭執，並無加以裁判認定之權力，除各債權人與債
    務人均已同意或未為反對之陳述，可依各債權人與債務人之
    共識認定各債權人應受分配之金額外，即須另由為異議之債
    權人或債務人向民事法院，對為反對陳述之債權人或債務人
    提起分配表異議之訴，以解決對債權及分配金額之紛爭，從
    而分配表於上開執行程序所確定者，僅各債權人可受分配之
    金額，除經民事法院於分配表異議之訴中合併判決認定外，
    就依無實質確定力執行名義聲請強制執行之債權人，尚難認
    其債權業經合法程序判斷確有如分配表所載，則依分配表分
    配之結果，僅可確定由債務人清償各債務人之金額，至清償
    之實質內容則尚難依分配表所記載遽下定論，法院於訴訟中
    自非無審酌之餘地。而本件原告就其主張之借貸及聲請拍賣
    抵押物之事實，業已提出房屋貸款契約書、法院強制執行計
    算書分配表各1 份為證，並經調閱本院95年度執字第86090
    號卷核對無訛，雖堪信為真實，然原告係依准予拍賣抵押物
    之裁定聲請強制執行（詳執行卷），則原告之債權內容即未
    經裁判審認，依上說明，本院自得就分配金額之清償內容及
    清償後未受分配之債權內容重新加以審認，不受執行程序認
    定債權內容之限制。
五、依兩造之約定，前2 年借款利率既固定為週年利率2.3 ％，
    且95年1 月26日起被告未依約定時間攤還本息時，原告即依
    房屋貸款契約書第13條第1 款之期限利益喪失條款之約定，
    主張本件借款已屆清償期，全數借款應即返還（卷第21頁原
    告陳稱借款94年12月26日到期，應係誤利息起算日為違約日
    之故），則本件消費借貸款契約之清償期即已屆至，借款利
    率當無於借款期限內續予調整之可能，則本件因原告於2 年
    內即主張清償期屆至，則清償期屆至時之借款利率即為週年
    利率2.3 ％，遲延利率亦為週年利率2.3 ％，原告訴請被告
    依週年利率3.2 ％計算遲延利息及據以計算違約金尚有未合
    ，超過部分自不應准許。又法院分配表依原告之陳報，部分
    利息、違約金依週年利率3.2 ％或該利率之20％計算亦有不
    合，本院自有重新計算受分配後未受償金額之必要。且因原
    告受償之債權除本件借款外，尚有另筆債權，該另筆債權之
    利息、違約金與本件借款之情形均同（詳卷第21頁原告陳稱
    ，並經審核執行卷原告所提出之房屋貸款契約書無誤），另
    執行程序中受償之3,841,948 元，應依房屋貸款契約書第14
    條第3 項之約定，先償還違約金、利息後始清償本金，而原
    告之本件債權本金為5,018,585 元、另筆債權本金為225,44
    7 元，核計自94年12月27日至96年8 月7 日止共589 日，應
    償還之利息為194, 633元（《5,018,585 ＋225,447 》×2.
    3 ％×589/365 ＝194,633 ，小數點以下四捨五入），應償
    還之違約金為30,880元（《5,018,585 ＋225,447 》×2.3
    ％×《1/10×1/2 【6 個月】＋2/10×376/365 【94年7 月
    28日至95年8 月7 日】＝30,880，小數點以下四捨五入），
    則償還利息及違約金後，清償之本金數額為3,616,435 元（
    3,841,948 －194,633 －30,880＝3,616,435） ，原告選擇
    先抵充另筆債權後，則不足清償之本金均為本筆債權，核計
    為1,627,597 元（5,018,585 －《3,616,435 －225,447 》
    ＝1,627,597） 。
六、按借用人應於約定期限內，返還與借用物種類、品質、數量
    相同之物；而遲延之債務，以支付金錢為標的者，債權人得
    請求依法定利率計算之遲延利息，但約定利率較高者，仍從
    其約定利率；另當事人得約定債務人於債務不履行時，應支
    付違約金，民法第478 條前段、第233 條第1 項、第250 條
    第1 項分別定有明文。而經拍賣分配抵充後，本件借款未償
    本金既為1,627,597 元，且遲延利息應按週年利率2.3 ％計
    算已如前述，從而，原告依消費借貸之法律關係請求被告給
    付者，在上開金額及自96年8 月8 日起至清償日止，按週年
    利率2.3 ％計算之利息，及按上開利率20％計算之違約金，
    依上開規定即無不合，應予准許，超過上開範圍之請求，尚
    無理由，應予駁回。
七、據上論結，本件原告之訴為一部有理由，一部無理由，依民
    事訴訟法第385 條第1 項前段、第79條，判決如主文。
中    華    民    國    97    年    2     月    22    日
                  民事第三庭    法  官  鄭峻明
正本係照原本作成。
如不服本判決，應於送達後20日內，向本院提出上訴狀並表明上
訴理由，如於本判決送達前提起上訴者，應於判決送達後10日內
補提上訴理由書（須附繕本）。
中    華    民    國    97    年    2     月    22    日
                                書記官  莊豐源


司法院資訊處製作；財團法人民間司法改革基金會備份。
